【裁判字號】    96,簡,890
【裁判日期】    970411
【裁判案由】    綜合所得稅
【裁判全文】
臺北高等行政法院判決
                                     96年度簡字第00890號
原      告  甲○○
被      告  財政部臺灣省北區國稅局
代  表  人  陳文宗（局長）住同上
送達代收人  乙○○
上列當事人間因綜合所得稅事件，原告不服財政部中華民國96年
9月21日台財訴字第09600330900號訴願決定，提起行政訴訟。本
院判決如下：
    主  文
原告之訴駁回。
訴訟費用由原告負擔。
    事  實
一、事實概要：
    緣原告民國（下同）93年度綜合所得稅結算申報，未列報其
    所有坐落桃園縣大園鄉○○村○○路○ 段60號房屋（下稱系
    爭房屋）之租賃所得，案經被告機關所屬桃園縣分局初查系
    爭房屋當年度有騰翔重機械有限公司（下稱騰翔公司）設籍
    營業，核定設算租賃所得新台幣（下同）236,983 元（下稱
    系爭所得），歸課綜合所得總額1,454,682 元，補徵稅額
    30,669 元 。原告不服，申請復查，未獲變更，提起訴願亦
    遭決定駁回，遂向本院提起本件行政訴訟。
二、兩造聲明：
  (一)原告聲明求為判決：
    1.訴願決定及原處分核定原告93年度租賃所得236,983元及
      補繳稅額30,669元均撤銷。
    2.訴訟費用由被告負擔。
  (二)被告聲明求為判決：
    1.請駁回原告之訴。
    2.訴訟費用由原告負擔。
三、兩造之爭點：被告依行為時所得稅法第14條第1項第5類第4
    款及同法施行細則第16條第2項之規定，對原告核定設算租
    賃所得236,983元，歸課綜合所得總額1,454,682元，補徵稅
    額30,669元，是否適法？
  (一)原告主張之理由：
    原告的房屋座落於桃園縣大園鄉○○路○段60號，該房屋共
    二樓樓上供原告一家四口日常居住外，樓下後段為廚房及餐
    廳，前段供原告本人開設勝翔重機械有限公司，憑以生活，
    唯本人甲○○並未向本人開設勝翔重機械有限公司的負責人
    甲○○，收取租金；亦即原告甲○○自己並未向自己收取租
    金，財政部逕以該地一般租金標準設算租賃所得：236,983
    元，否定本人自住及無租賃所得之事實，亦屬不合，原告聲
    明請求為撤銷訴願決定及原處分，即為有理由，請求判決如
    聲明所示。
  (二)被告主張之理由：
    1.按「將財產借與他人使用，除經查明確係無償且非供營業
      或執行業務者使用外，應參照當地一般租金情況，計算租
      賃收入，繳納所得稅。」「本法第14條第1項第5類第4款
      所稱他人，指本人、配偶及直系親屬以外之個人或法人。
      」為行為時所得稅法第14條第1項第5類第4款及同法施行
      細則第16條第2項所明定。
    2.原告未列報所有桃園縣大園鄉○○村○○路○段60號房屋
      租賃所得，經原查查得該房屋93年度有騰翔重機械有限公
      司設籍營業，參照當地一般租金標準核定租賃所得
      236,983元，歸課綜合所得稅。原告主張無償借用云云，
      查系爭房屋供騰翔重機械有限公司營業使用，有營業稅稅
      籍資料可稽，依前揭規定，原核定租賃所得並無不合，請
      續予維持。
    綜上論述：原核定及所為復查、訴願決定並無違誤，請准如
    答辯之聲明判決。
    理  由
一、按「個人之綜合所得總額，以其全年左列各類所得合併計算
    之．．．第5 類︰租賃所得及權利金所得．．．4.將財產借
    與他人使用，除經查明確係無償且非供營業或執行業務者使
    用外，應參照當地一般租金情況，計算租賃收入，繳納所得
    稅。」行為時所得稅法第14條第1 項第5 類第4 款定有明文
    ；又「本法第14條第1 項第5 類第4 款所稱他人，指本人、
    配偶及直系親屬以外之個人或法人。」復為同法施行細則第
    16條第2 項所明定。
二、查原告93年度綜合所得稅結算申報，未列報其所有系爭房屋
    之租賃所得，案經被告所屬桃園縣分局初查系爭房屋當年度
    有騰翔公司設籍營業，遂核定設算系爭租賃所得，歸課綜合
    所得總額1,454,682 元，補徵稅額30,669元。原告不服，申
    請復查，未獲變更，提起訴願亦遭決定駁回，遂向本院提起
    本件行政訴訟之事實，有原告93年度綜合所得稅二維條碼電
    子申報書及核定通知書、系爭房屋設籍營業之營業稅稅籍資
    料查詢作業表、復查申請書、系爭處分及訴願書等，各附原
    處分卷足稽。兩造主張之事實、理由及陳述，有如上述整理
    ，雙方主要爭執在：被告依行為時所得稅法第14條第1 項第
    5 類第4 款及同法施行細則第16條第2 項之規定，對原告核
    定設算系爭租賃所得，歸課綜合所得總額1,454,682 元，補
    徵稅額30,669元，是否適法？
三、經查：本件原告訴稱：．．．系爭房屋共二樓，樓上供原告
    一家人居住，樓下．．．前段供原告本件開設騰翔公司，憑
    以生活，惟本人甲○○並未向騰翔公司收取租金，．．．設
    算租金有誤等語。是原告93年度綜合所得稅結算申報，未列
    報其所有系爭房屋之租賃所得，經原處分機關所屬桃園縣分
    局初查該房屋當年度有騰翔公司設籍營業，乃核定設算系爭
    租賃所得之事實，為原告所不爭執。從而系爭房屋確實供原
    告為代表人之騰翔公司設籍營業之事實即洵堪認定。
四、惟按前揭所得稅法第14條第1 項第5 類第4 款之規定，將財
    產借予他人使用者，須「無償使用」，且「非供營業或執行
    業務者使用」者，方得以免課徵租賃所得。原告固提出經臺
    灣桃園地方法院公證之切結書影本欲證明系爭房屋係無償供
    騰翔公司（營利事業編號：00000000）使用，確實無租賃關
    係之情形。然查，原告經法院公證之上開私文書，業已載明
    原告為系爭房屋所有人及原告任代表人之騰翔公司之營利事
    業編號；再參照騰翔公司之營業稅稅籍資料查詢作業表（附
    原處分卷第4 頁）之記載，足知騰翔公司設籍在系爭房屋係
    「供營業使用」，而與上揭所得稅法第14條第1 項第5 類第
    4 款之須「非供營業使用」始免徵租賃所得之規定要件不符
    ，並不因有無支付租金而有不同，自難解免其租賃所得之課
    徵。
五、從而系爭房屋既經查明確供騰翔公司為營業使用，被告因而
    參諸首揭規定，依查得資料及當地一般租金標準，設算原告
    系爭租賃所得為236,983 元（計算式：300 ×( 一樓107.42
    平方公尺×60% ＋23) ×12＝314,823 ；300 ×( 二樓
    41.17 平方公尺×90% ＋3 ）×12×0.7 ＝100,934 ；
    314,823 ＋100,934 ＝415,761 ；415,761 ×(1-43%必要費
    用) ＝236,983 ），於法自屬有據。
據上論結，本件原告之訴為無理由，爰依行政訴訟法第98條第1
項前段、236條、第233條第1項，判決如主文。
中    華    民    國    97    年     4    月   11     日
                  臺北高等行政法院第六庭
                                  法  官   陳鴻斌
上為正本係照原本作成。
本件以訴訟事件所涉及之法律見解具有原則性者為限，始得於本
判決送達後20日內向本院提出上訴狀並表明上訴理由，如已於本
判決宣示後送達前提起上訴者，應於判決送達後20日內補具上訴
理由（均按他造人數附繕本），且經最高行政法院許可後方得上
訴。
中    華    民    國    97    年     4    月   14     日
                                  書記官  陳清容


司法院資訊處製作；財團法人民間司法改革基金會備份。
